臺灣高雄地方法院刑事判決　　　　　　 98年度矚重訴字第2號
公　訴　人　臺灣高雄地方法院檢察署檢察官
被　　　告　顏佰鎰
被　　　告　王柏松
被　　　告　莊輝映
被　　　告　林弘
被　　　告　郭文生
上五人共同
選任辯護人　邱基峻律師
上列被告因偽造文書案件，經檢察官追加起訴（98年度偵字第18
438、27484號），本院判決如下：
    主  文
本件公訴不受理。
    理  由
一、追加起訴意旨略以：被告顏佰鎰、王柏松、莊輝映、林弘、
    郭文生等人均係高雄港務局棧埠管理處貨櫃中心業務士，負
    有製作撮綜表等業務之職務。渠等明知萬海公司、APL 公司
     (實係APL公司台灣分公司)、陽明公司、長榮公司、日郵公
    司(實係日本郵船公司台北分公司)所申報之高雄港第63、64
    號（萬海公司）、68、69號（APL公司台灣分公司）、70 號
    （陽明公司）、115-117號（長榮公司）、121號（日本郵船
    公司台北分公司委由日郵碼頭公司申報) 碼頭，於95年4月1
    日至同年5月31日期間之各航次貨櫃輪裝卸統計表所登載之
    貨櫃起重機開始作業時間、完工作業時間、開關艙蓋、用膳
    、移車、故障、等櫃、停電等時間，係萬海公司、APL公司
    台灣分公司、陽明公司、長榮公司、日郵碼頭公司租用貨櫃
    碼頭現場裝卸作業人員記載各航次貨櫃輪裝卸作業時，貨櫃
    起重機之作業時間紀錄，非經稽核出已有不實登載之情況，
    不得無故予以擅改，詎被告顏佰鎰、王柏松、莊輝映、林弘
    、郭文生等5人與同案被告蔡錫彬(由本院98年度矚重訴字第
    1、2號審結) 為增加自身及棧埠管理處之績效評核成績，有
    助獲取較高額績效獎金，於顏佰鎰、林弘、郭文生、莊輝映
    、王柏松等人因本署於97年3月28日前往高雄港務局執行搜
    索調查高雄港務局與各貨櫃航商虛增貨櫃裝卸量及偽造撮綜
    表等案件（詳參臺灣高雄地方法院檢察署97年度偵字第9165
    號卷）後，竟另行起意，共同基於在職務所掌管公文書上登
    載不實之犯意聯絡，由同案被告蔡錫彬於97年5月間某日，
    前往高雄市○○區○○路4號A棟1樓高雄港務局棧埠管理處
    貨櫃中心辦公室內，具體指示顏佰鎰、林弘、郭文生、莊輝
    映、王柏松等貨櫃中心業務士，於各貨櫃航商提供貨櫃輪裝
    卸統計表計算後，就不符高雄港港埠作業效率指標平均每一
    橋式起重機每小時淨貨櫃裝卸效率31.5作業量者，即逕以不
    實虛構應記載內容之方式竄改航商所填報之貨櫃起重機開關
    艙蓋、用膳、移車、故障、等櫃、停電等時間欄，並擅自登
    載上開不實作業時間於撮綜表，使各航次貨櫃輪之撮綜表實
    能量貼近符合31.5TEU之高雄港港埠作業效率指標標準作業
    量，要求貨櫃中心前開業務士自該日起仍將相關不實裝卸作
    業時間以上開方式登載製作撮綜表，並將97年5月間某日之
    同日以前尚未不實登載製作之撮綜表，依相同方法事後回補
    製作不實登載之撮綜表。被告顏佰鎰、林弘、郭文生、莊輝
    映、王柏松等人遂依蔡錫彬之指示，自97年5月間某日起至
    97年6月初某日止，在上開渠等負責審核並依據萬海公司、
    APL公司台灣分公司、陽明公司、長榮公司、台灣日郵碼頭
    公司申報之97年4月1日至同年5月31日期間之貨櫃輪裝卸統
    計表填製撮綜表時，先以每一航次貨櫃輪裝卸統計表所記載
    之「貨櫃裝卸數量」除以「實際裝卸作業時間」（「實際裝
    卸作業時間」等於「結束裝卸作業時間」減去「開始裝卸作
    業時間」，再減去「開關艙蓋、用膳、移車、故障、等櫃、
    停電等時間」）試算出實能量（相當於每小時實際裝卸20呎
    貨櫃之數量），並於試算出來之實能量與31.5差異過大時，
    再行以上開實能量計算公式在不更改原貨櫃輪裝卸統計表所
    記載之「貨櫃裝卸數量」、「開始裝卸作業時間」、「結束
    裝卸作業時間」之條件下，推算出將「開關艙蓋、用膳、移
    車、故障、等櫃、停電等時間」竄改為若干數量之時間長度
    時，得使實能量之計算結果貼近裝卸效率31.5，然後依該計
    算所得之時間長度在貨櫃中心連線到高雄港務局資訊中心之
    撮綜表網頁，鍵入而填載於原貨櫃輪裝卸統計表所記載之「
    船舶編號」、「航次」、「貨櫃裝卸數量」、「開始裝卸作
    業時間」、「結束裝卸作業時間」，及竄改後之不實「開關
    艙蓋、用膳、移車、故障、等櫃、停電等時間」等電磁紀錄
    資料，再由電腦計算出各航次貨櫃輪裝卸統計表之實能量、
    虛能量等數值後，由貨櫃中心終端電腦列印撮綜表紙本，並
    以此方式陸續偽造如附表所示航次次數之撮綜表，足生損害
    於交通部、高雄港務局會計室統計貨櫃裝卸效率之正確性。
    因認被告顏佰鎰、王柏松、莊輝映、林弘、郭文生等5人與
    同案被告蔡錫彬共同涉犯刑法第213條公務員登載不實文書
    罪嫌等語。
二、按已經提起公訴之案件，在同一法院重行起訴，應諭知不受
    理之判決，刑事訴訟法第303 條第2 款定有明文。查被告顏
    佰鎰、王柏松、莊輝映、林弘、郭文生等5 人被訴如附表所
    示之公務員登載不實文書犯行，與檢察官於98年5月26日以
    97年度偵字第9165、10989、12085、33577、34968、35247
    號提起公訴，並於同年7月18日繫屬本院之犯罪事實(起訴書
    所載行使登載不實之撮綜表之犯行) ，具有高低度行為之吸
    收關係及接續犯之包括一罪關係，業經本院於100年12月9日
    以98年度矚重訴字第1、2號判決認定在案(如附件)。是檢察
    官就具有高低度行為之吸收關係、包括一罪之一部事實（即
    前開起訴書所載行使登載不實之撮綜表之犯行) 起訴後，復
    就本件如附表所示之公務員登載不實文書犯行，於98年10月
    15日提起公訴，並於同年11月12日繫屬本院，有本院刑事科
    收案章在卷可證，顯就已提起公訴之案件，在同一法院重行
    起訴，爰不經言詞辯論，逕諭知不受理之判決。
三、據上論斷，應依刑事訴訟法第303 條第2 款，判決如主文。
本案經檢察官楊景婷到庭執行職務。
中    華    民    國   100    年    12     月    9    日
                  刑事第十七庭審判長 法  官 陳培維
                                     法  官 陳君杰
                                     法  官 毛妍懿
以上判決正本係照原本作成，證明與原本無異。
如不服本判決，應於送達後10日內，向本院提出上訴狀。
中    華    民    國   100    年    12     月    9    日
                                     書記官 李文廣
附表：
┌───────────────────────────────┐
│高雄港務局人員竄改開關艙蓋、用膳、移車、故障、等櫃、停電欄製作│
│不實撮綜表之業務士姓名、負責碼頭編號、租用碼頭航商、不實登載撮│
│綜表航次次數一覽表                                            │
├──────┬────┬────┬────┬────┬────┤
│業務士姓名  │顏佰鎰  │林  弘  │郭文生  │莊輝映  │王柏松  │
├──────┼────┼────┼────┼────┼────┤
│負責碼頭編號│63、64  │68、69  │  70    │115-117 │121     │
├──────┼────┼────┼────┼────┼────┤
│航商名稱    │萬海公司│APL 公司│陽明公司│長榮公司│日本郵船│
│            │        │台灣分公│        │        │公司台北│
│            │        │司      │        │        │分公司  │
├──────┼────┼────┼────┼────┼────┤
│97年4 月不實│106     │57      │44      │85      │33      │
│航次次數    │        │        │        │        │        │
├──────┼────┼────┼────┼────┼────┤
│97年5 月不實│112     │65      │47      │100     │35      │
│航次次數    │        │        │        │        │        │
├──────┼────┼────┼────┼────┼────┤
│  小    計  │218     │122     │91      │185     │68      │
└──────┴────┴────┴────┴────┴────┘
附件：本院98年度矚重訴字第1、2號判決